【裁判字號】    99,上易,39
【裁判日期】    990309
【裁判案由】    恐嚇
【裁判全文】
臺灣高等法院臺南分院刑事判決
上  訴  人
即  被  告  乙○○
上列上訴人即被告因恐嚇案件，不服臺灣臺南地方法院98年度易
字第587號中華民國98年12月10日第一審判決(起訴案號：臺南地
檢署97年度偵字第11527號），提起上訴，本院判決如下：
    主      文
上訴駁回。
    事      實
一、緣乙○○與楊宏偉為已至論及婚嫁之男女朋友關係，楊宏偉
    因涉嫌違反毒品危害防制條例第4條第1項之販賣第一級毒品
    罪，經臺灣高雄地方法院檢察署檢察官起訴由臺灣高雄地方
    法院審理中之期間，乙○○經楊宏偉之辯護人閱卷所得內容
    ，知悉曾為夫妻之甲○○及丙○○（原名陳丙○○，於98年
    2月4日撤冠夫姓為丙○○）2人均曾於偵查中證稱曾向楊宏
    偉購買海洛因，遂於96年7月2日及同年月5日至臺灣臺南監
    獄臺南分監接見丙○○，表示希望丙○○因楊宏偉上開涉嫌
    販賣毒品案件以證人身份在法院出庭時，為對楊宏偉有利之
    陳述，遭丙○○拒絕。乙○○另於96年7月3日寄送書信1封
    予丙○○，要求其於出監後撥打電話與乙○○聯絡。嗣丙○○與甲○○先後出監，乙○○為謀使甲○○與丙○○於開庭
    時為對楊宏偉有利之陳述，竟與林金水共同基於恐嚇之犯意
    聯絡，於甲○○96年7月28日出監後數日，邀同不知情之友
    人吳淑娥（起訴書原記載與乙○○共犯本件恐嚇犯行者為「
    二名姓名年籍不詳之男子」，嗣經公訴檢察官於臺灣臺南地
    方法院審理時當庭更正為「林金水與吳淑娥」）至甲○○與
    丙○○臺南市○○區○○街60號住所與甲○○、丙○○見面
    後，一同前往「陳氏蝦捲」，由林金水向甲○○、丙○○恫
    稱「大家都在外面混，楊宏偉不是永遠關不出來」等語，令
    甲○○與丙○○心生畏懼，致生危害於安全。乙○○並於96
    年8月28日、10月15日及11月19日，駕駛小客車至甲○○及
    丙○○前揭住所，徵得其二人同意，搭載渠等至臺灣高雄地
    方法院刑事鳳山第二法庭及臺灣高等法院高雄分院出庭作證
    ，以確保二人庭訊時均作出對楊宏偉有利之陳述。嗣因甲○○與丙○○於97年7月25日向臺灣高等法院高雄分院承審合
    議庭受命法官陳述上揭情事，始循線查悉上情。
二、案經臺灣高等法院高雄分院告發移由臺灣臺南地方法院檢察
    署檢察官偵查起訴。
    理      由
壹、程序部分：
    按被告以外之人於審判外之陳述，雖不符刑事訴訟法第一百
    五十九條之一至第一百五十九條之四之規定，而經當事人於
    審判程序同意作為證據，法院審酌該言詞陳述或書面陳述作
    成時之情況，認為適當者，亦得為證據。當事人、代理人或
    辯護人於法院調查證據時，知有第一百五十九條第一項不得
    為證據之情形，而未於言詞辯論終結前聲明異議者，視為有
    前項之同意，刑事訴訟法第一百五十九條之五定有明文。查
    本件檢察官、被告於言詞辯論終結前，對於下述本院採為認
    定犯罪事實依據之各項供述及書面證據之證據能力及對於卷
    附各傳聞證據之證據能力，均未聲明異議，復經本院於審理
    時逐一提示予檢察官、被告表示意見，檢察官及被告對於本
    院所為之提示，就證據能力方面並無爭執，且本院審酌該等
    證據之取得過程並無瑕疵，與本案待證事實間復具有相當之
    關聯性，經本院審酌上開證據並無顯不可信之情況，採納該
    等證據自無礙被告於程序上之彈劾詰問權利，而認上開證據
    合於刑事訴訟法第一百五十九條之四及第一百五十九條之五
    等規定，是以之為本案證據並無不當，自得採為本件認定事
    實之基礎，至於被告所表示證人之證述不實在等情，屬於證
    明力，至於證明力如何，則為本院自由裁量、判斷之範圍，
    合先敘明。
貳、實體部分：
一、訊據上訴人即被告乙○○固供承：(一)與楊宏偉為已至論及婚
    嫁之男女朋友關係；(二)楊宏偉因涉嫌違反毒品危害防制條例
    第4條第1項之販賣第一級毒品罪在法院審理中時，被告經楊
    宏偉之辯護人閱卷所得內容，知悉甲○○及丙○○2人均曾
    於偵查中證稱曾向楊宏偉購買海洛因，遂分別於96年7月2日
    及同年月5日至臺灣臺南監獄臺南分監接見丙○○；(三)被告
    於96年7月3日寄信給陳丙○○，信內要求丙○○於出監後撥
    打電話給被告；(四)被告於96年8月28日、10月15日、11月19
    日駕駛小客車載甲○○及丙○○至高雄地方法院刑事鳳山第
    二法庭及臺灣高等法院高雄分院出庭作證；(五)被告於甲○○
    96年7月28日出監後某日與林金水、吳淑娥一同至甲○○及
    丙○○於臺南市○○區○○街60號之住所找渠2人等事實，
    惟矢口否認有何恐嚇危害安全犯行，辯稱：(一)因為甲○○的
    朋友我大部分都認識，甲○○及丙○○我們都不知道是誰，
    所以我們要去看是誰而已，並不是要去恐嚇他們，我恐嚇他
    們並沒有用，因為楊宏偉還有一個販賣毒品的案子。因為他
    們出獄後有打電話給我說有一些事情要告知，所以我才去的
    。(二)他們在九十七年六月底時有要向我借錢，我拒絕他們，
    事後他們有傳簡訊給我說如果我不再跟他們聯絡的話，要我
    自己看著辦，如果伊有恐嚇他們的話，甲○○、丙○○不會
    事後還跟我聯絡並說甲○○要到醫院開刀之事，且甲○○因
    要向伊借錢，伊不借給，才說伊有恐嚇他們云云。(三)伊和林
    金水、吳淑娥一起去臺南找丙○○、甲○○那天的目的是要
    去臺南吃蝦捲，林金水沒有對丙○○、甲○○說「大家都在
    外面混，楊宏偉不是永遠關不出來」之類的話；即便林金水
    有對丙○○、甲○○恐嚇，亦與伊無關，因此被告並未向甲○○夫婦為任何要求，或強迫渠等為不實之陳述，林金水亦
    無出言恐嚇之必要，伊不應成立共同正犯云云。
二、經查，上揭被告乙○○供認之(一)至(四)部分，核與證人甲○○
    、丙○○於檢察官偵訊、原審98年6月30日審理中所為之陳
    述（偵查卷第34頁至第37頁、審理卷第87頁至第98頁）相符
    ，並有喜帖影本1紙（偵卷第274頁）、臺灣高等法院高雄分
    院97年10月6日97雄分院謀刑和96上訴2278字第16935號函暨
    附件書信影本1份（偵卷第20頁至第22頁）、臺灣臺南監獄
    臺南分監98年2月2日南所分監女字第098000 0409號函暨所
    附接見明細表1份（偵查卷第122頁至第124頁）在卷可稽，
    是被告此部分之供述核與事實相符，堪以認定。
三、次查，上開被告乙○○供認之(五)部分，除被告與林金水、吳
    淑娥至臺南與丙○○、甲○○會面之日期，證人丙○○、甲○○證述為96年7月29日，與被告及林金水、吳淑娥供述為
    96年8月初某日有異；及證人丙○○於偵訊時證稱被告係與
    「2名男子」一同前往，與其餘證人及被告供稱被告係與「
    一男一女」（即林金水、吳淑娥）一同前往不一致外，餘經
    證人丙○○、甲○○、吳淑娥、林金水於偵訊及原審一致結
    證明確【除日期部分】（偵查卷第34至36頁；第141、142頁
    ；第140頁；原審卷第87至98頁；第129至13 3頁）。而被告
    乙○○除曾找林金水、吳淑娥陪同前往至丙○○、甲○○上
    開住處外，未曾找他人陪同，又林金水、吳淑娥亦僅陪同被
    告前往找丙○○、甲○○1次等情，除據被告乙○○供述在
    卷（原審卷第139頁）外，亦經證人丙○○、甲○○、吳淑
    娥、林金水於偵訊及原審結證明確（偵查卷第34至36頁；第
    141、1 42頁；第140頁；原審卷第87至98頁；第129至133頁
    ）。證人丙○○於原審作證已明確表示被告乙○○係與「一
    男一女」前往（原審卷第93、94頁），是丙○○偵訊所為之
    陳述，應係口誤。因此被告於96年7月28日甲○○出監後偕
    同林金水、吳淑娥前往臺南市○○區○○街60號住處找甲○○、丙○○之事實，已可認定。檢察官起訴認與被告共犯本
    件恐嚇犯行者為「2名姓名年籍不詳之男子」，顯係誤載，
    且不影響本案起訴事實之同一性，又公訴檢察官已於原審審
    理時當庭更正為「林金水與吳淑娥」（原審卷第139頁背面
    ），附此敘明。
四、又被告乙○○所為前詞置辯，惟查：
  (一)林金水與丙○○、甲○○原素不相識，林金水係受被告乙○○之邀一同前往臺南找丙○○、甲○○，被告乙○○與林金
    水、吳淑娥一同前往臺南找丙○○、甲○○談論甲○○、丙○○作證指認楊宏偉販賣毒品之事，已據證人林金水於原審
    證述明確（原審卷第130至132頁）。
  (二)林金水確有對丙○○、甲○○恫稱：「大家都在外面混，楊
    宏偉不是永遠關不出來」等語一節，業據證人丙○○、甲○○迭於偵訊、原審審理時一再證述無訛，證人甲○○並於本
    院上訴審具結證稱「我出獄後二天她到我家找我，然後帶我
    們到陳氏蝦捲說話，二個女生一個男生來找我，在那邊那個
    女生叫那個男生台語叫叔仔，叫叔仔跟我們講，在那邊他們
    口氣不是很壞，叔仔跟我說人不是關不出來，意思就是要我
    作偽證，不要咬就對了，我就幫他作偽證，當初我老婆也在
    場」等語（見本院99年2月23日審理筆錄)。而楊宏偉前開被
    訴販賣第一級毒品海洛因案件，經臺灣高等法院高雄分院以
    96年度上訴字第22778號判處有期徒刑13年，並經最高法院
    於98年1月22日以9 8年度台上字第404號判決駁回楊宏偉上
    訴確定；證人丙○○、甲○○復因於楊宏偉販毒案件審理中
    作偽證，經臺灣高雄地方法院於97年8月28日以97年度訴字
    第1064號判決（97年9月22日確定）在案，則丙○○、甲○○2人是否因遭恐嚇而偽證，已無從影響法院就前開偽證及
    販毒案件所為之判斷，若果無其事，丙○○、甲○○人應無
    無端再度甘冒偽證風險而為前開供述之理。
  (三)證人丙○○、甲○○2人並不認識林金水，渠2人於歷次偵、
    審程序中作證時，均不知與被告前來之人之真實姓名或綽號
    ，僅知悉是「某男子」，亦未提供任何足資辨別之特徵供偵
    查機關偵查，是丙○○、甲○○2人與林金水原不相識，亦
    無仇隙，且並無欲追訴林金水之意，則渠2人應無設詞陷害
    林金水之理。
  (四)證人甲○○、丙○○在被告之男友楊宏偉因涉嫌販賣毒品案
    件，於96年2月9日（甲○○）及96年2月14日（丙○○）警
    詢；96年3月15日（丙○○與甲○○）及96年3月26日（甲○○）檢察官偵訊中均作證指認楊宏偉販賣第一級毒品海洛因
    （見本院卷第167至186），嗣於96年8月28日臺灣高雄地方
    法院鳳山刑事庭、96年10月15日（甲○○）及96年11月19日
    （丙○○）臺灣高等法院高雄分院審理時即均翻異前詞，改
    稱係向「阿偉」之人購買第一級毒品海洛因，並非向楊宏偉
    購買，此有該等期日之筆錄在卷可稽（見偵查卷第167至17
    1頁、第182頁、第197至210頁、第235至24 1頁；偵查卷第
    158至162頁、第177至180頁、第185至186頁、第197至205
    頁、第230至232頁）。由此可知，丙○○與甲○○於96年8
    月初與被告、林金水、吳淑娥會面後，再因楊宏偉案件出庭
    作證時，即改為對楊宏偉有利之供述。倘證人丙○○、甲○○未受恐嚇而深感人身安全遭受危害，焉有甘冒偽證罪責之
    風險而故為不實之證述之理，益徵證人丙○○、甲○○證述
    遭被告與林金水恐嚇一節屬實。
  (五)被告於96年7月2日、96年7月5日前往臺南監獄臺南分監探視
    丙○○，2次接見之時間，分別為下午2時40分至2時55分、
    下午2時45分至3時，此有臺灣臺南監獄臺南分監第09800004
    09號函附接見明細表在卷可憑（見偵查卷第124頁）。然據
    被告乙○○所述，其與證人丙○○、甲○○原素不相識，並
    無情份，豈有前往監獄探視丙○○之理，而被告不僅前往探
    監2次，每次探監均停留約10餘分鐘，實有悖常情。且若果
    如被告所辯，其至監獄探視丙○○只是想知道她的長相，是
    否為熟識之人云云一節為真，則其每次探視應無需花費約10
    餘分鐘。反之，證人丙○○證稱：被告第一次到監獄說她是
    楊宏偉的女朋友，並哭泣，要伊幫她男朋友解套，伊跟被告
    說被警察監聽到，沒有辦法，且接見時都有錄音，不要說這
    些，對她不好，要她不要多講；被告接著又寫信給伊，留一
    支電話給伊，要伊出監後打電話給她；第2次接見時，主要
    是說怕伊出監後找不到伊，要伊出監後跟她聯絡等語（原審
    卷第88、89頁），依其所述被告與之交談之內容，與前開探
    視時間較為吻合。
  (六)再者，被告復辯稱其是應丙○○之要求才寫信予丙○○，並
    留電話使丙○○與之聯絡云云，依被告所述，則其係被動受
    丙○○請託而寫信及留電話，然觀之被告寄予丙○○之書信
    內載「…這2次『都很麻煩你』，實在很抱歉，『很多事情
    在電話裡，也不是很方便，只能等待你出來時，能與我聯絡
    唷…出來時，打"0000000000"給我…」等字樣（偵查卷第22
    頁），其語意應係被告有事拜託或麻煩丙○○，並主動要求
    丙○○出監時打電話與被告聯繫，是被告所辯實有可疑。反
    之，上開信件內容與證人丙○○前開所證，被告探監時要求
    其與甲○○出庭作證為楊宏偉解套，且要求其出監後打電話
    給被告之情節，較為相符。
  (七)據被告乙○○所供，其於96年8月28日、10月15日、11月19
    日駕駛小客車載甲○○及丙○○至高雄地方法院刑事鳳山第
    二法庭及臺灣高等法院高雄分院出庭作證，每次均請假係自
    高雄出發前往臺南丙○○、甲○○住處，載渠2人至高雄或
    鳳山開庭，等其等開完庭後，再將其等載回臺南後，被告再
    自行折返高雄，每次往返均共約花費4小時有餘（原審卷第
    146頁）。依此觀之，被告每次載送丙○○、甲○○往返高
    雄開庭，耗費相當多之精神及金錢，然被告與丙○○、甲○○既無情誼，甚且丙○○2人係於訴訟上對被告之男友為不
    利之指控者，被告不惜花費如此之時間、金錢載送渠二人往
    返高雄、臺南開庭，有違常情，其顯係為鞏固丙○○等人於
    訴訟上為楊宏偉為不利言詞之舉，由此益徵丙○○證詞可採
    。
  (八)被告雖又辯稱：如果伊有恐嚇他們的話，甲○○、丙○○不
    會事後還跟我聯絡並說甲○○要到醫院開刀之事，且甲○○
    因要向伊借錢，伊不借給，才說伊有恐嚇他們云云。但據證
    人甲○○於本院審理中具結證述「伊出獄之後沒有跟乙○○
    有聯繫，是因為伊出獄後二天她到我家找我，然後帶我們到
    陳氏蝦捲說話，二個女生一個男生來找我，在那邊那個女生
    叫那個男生台語叫叔仔，叫叔仔跟我們講，在那邊他們口氣
    不是很壞，叔仔跟我說人不是關不出來，意思就是要我作偽
    證，不要咬就對了，我就幫他作偽證，當初我老婆也在場。
    ，有出庭都是乙○○載我及我老婆出庭好幾次，去醫院開刀
    的事情，有跟乙○○連繫，我怕以後要傳我出庭，我先向乙○○告知，我沒有向她借過錢也沒有向她要過錢，當時我們
    夫婦在台南市○○街一家餐廳上班，錢有夠用，而且開刀有
    健保，不可能向她借錢」等語（見本院99年2月23日審判筆
    錄)，如依證人甲○○之證述以觀，證人甲○○並未曾向被
    告乙○○借錢之事，被告乙○○所辯甲○○曾向其借錢之事
    ，又僅係被告乙○○單一之說詞，既為甲○○所否認有借錢
    之事，乙○○又無法提出相關事證以資證明，再按甲○○雖
    承認有向乙○○告以要到醫院開刀之事，惟係要告知乙○○
    伊無法再去開庭，以後不要再來載伊到法院，此亦不足以證
    明甲○○一直有跟乙○○保持聯繫云云，亦與被告乙○○有
    參與恐嚇犯行之無關，是被告乙○○此部分所辯亦無法為被
    告乙○○有利之認定。
  (九)綜上，林金水於96年8月初與丙○○、甲○○在臺南市安平
    區「陳氏蝦捲」確有對丙○○、甲○○恫稱：「大家都在外
    面混，楊宏偉不是永遠關不出來」等語一節，堪以認定。又
    林金水與丙○○、甲○○素不相識，係受被告所邀而前往；
    而林金水對丙○○、甲○○所恐嚇者，亦為被告男友之事，
    與其自己無關；又林金水對丙○○、甲○○恐嚇時，被告亦
    在場，再參以被告嗣後復3次不辭辛勞載送丙○○、甲○○
    前往高雄開庭等節以觀，足認被告與林金水就前開恐嚇犯行
    有犯意聯絡與行為分擔。被告辯稱林金水個人行為與其無關
    云云，顯無可採，其與林金水共同恐嚇犯行明確，堪以認定
    。
參、論罪科刑：
一、核被告乙○○所為，係犯刑法第305條之恐嚇危害安全罪。
    被告與林金水就上開犯行有犯意聯絡及行為分擔為共同正犯
    。至吳淑娥雖與林金水和被告一同前往，然據證人丙○○、
    甲○○所述，其始終未為任何言語，與楊宏偉亦無任何關聯
    ，此外，亦無任何證據證明吳淑娥有何參與本件恐嚇犯行，
    則吳淑娥既未參與恐嚇犯行之實行，復無證據證明吳淑娥與
    被告或林金水就上開恐嚇犯行有犯意聯絡，自難認被告係與
    吳淑娥共同恐嚇告訴人。公訴意旨認吳淑娥與林金水及被告
    就上開恐嚇危害安全犯行，有犯意聯絡及行為分擔，為共同
    正犯，尚有未洽，併予敘明。
二、因而原審適用刑法第28條、第305條、第41條第1項前段，刑
    法施行法第1條之1第1項、第2項前段之規定，並審酌被告因
    與楊宏偉為男女朋友關係，為圖替楊宏偉脫罪，竟與林金水
    共同恐嚇告訴人丙○○、甲○○之犯罪手段、告訴人因遭被
    告恐嚇所受精神上驚嚇程度，以及嗣後確實因遭被告與林金
    水之恐嚇而為偽證行為，被告犯後未坦承犯行，態度不能認
    為良好，暨被告之智識程度等一切情狀，量處有期徒刑六月
    ，併諭知易科罰金之折算標準等情。本院經核其認事用法，
    均無不當，量刑亦稱妥適。被告上訴意旨，猶執前詞，否認
    犯罪，為無理由，應予駁回。
據上論結，應依刑事訴訟法第368條，判決如主文。
本案經檢察官李傳來到庭執行職務。
中    華    民    國    99    年    3     月    9     日
                  刑事第七庭    審判長法  官  李文福
                                      法  官  陳顯榮
                                      法  官  顏基典
以上正本證明與原本無異。
不得上訴。
                                      書記官  呂嘉文
中    華    民    國    99    年    3     月    9     日
【附錄】本判決論罪科刑法條：
中華民國刑法第305條：
以加害生命、身體、自由、名譽、財產之事，恐嚇他人致生危害
於安全者，處2年以下有期徒刑、拘役或3百元以下罰金。

司法院資訊處製作；財團法人民間司法改革基金會備份。
